【裁判字號】    98,訴緝,227
【裁判日期】    980831
【裁判案由】    偽造文書
【裁判全文】
臺灣板橋地方法院刑事判決             98年度訴緝字第227號
公  訴  人  臺灣板橋地方法院檢察署檢察官
被      告  乙○○
上列被告因偽造文書等案件，經檢察官提起公訴（97年度偵字第
20783 號），被告於準備程序進行中就被訴事實為有罪之陳述，
本院合議裁定由受命法官獨任進行簡式審判程序並判決如下：
    主  文
乙○○行使偽造私文書，足以生損害於公眾及他人，累犯，處有
期徒刑肆月，如易科罰金，以新臺幣壹仟元折算壹日。如附表所
示偽造「甲○○」之署押共陸拾伍枚（含簽名貳拾肆枚及指印肆
拾壹枚）均沒收。
    事    實
一、乙○○前因施用毒品案件，經臺灣士林地方法院以93年度士
    簡字第415 號判決處有期徒刑3 月確定，於民國94年6 月3
    日易科罰金執行完畢；又因施用毒品案件，經同法院以94年
    度簡字第437 號判決處有期徒刑3 月確定，於95年2 月8日
    易科罰金執行完畢；詎其不知悔改，於97年3 月29日12時30
    分許，在臺北縣新莊市○○路1 號301 室（二人世界賓館）
    ，因涉嫌施用毒品案件（由本院另案審理）為臺北縣政府警
    察局新莊分局福營派出所警員查獲，為逃避刑責，竟基於行
    使偽造私文書之犯意，於附表所示之時間及地點，冒用「甲
    ○○」之名義，在附表所示之自願受搜索同意書、逮捕通知
    書、搜索扣押筆錄、扣押物品目錄表、扣押物品收據／無應
    扣押之物證明書、扣押物品照片、查獲現場照片、調查筆錄
    、訊問筆錄、限制住居具結書等文書上偽造「甲○○」之署
    押共計65枚（含簽名24枚及指印41枚），且就偽造完成之上
    開自願受搜索同意書及限制住居具結書提出向承辦警員、檢
    察官行使之，表示「甲○○」本人同意接受搜索身體、物件
    及具結依檢察官之命令限制住居於臺北縣新莊市○○路1號
    301 室之意思，足以生損害於偵查機關偵查刑事案件與文書
    製作之正確性及甲○○本人（上揭各項文書上偽造之簽名及
    指印之數目均詳如附表所示）。嗣臺灣板橋地方法院檢察署
    檢察官傳喚甲○○到案時發覺有誤，乃將乙○○於上揭調查
    筆錄等文件上按捺之指印及甲○○本人之指紋卡，送請內政
    部警政署刑事警察局鑑定後，始查悉上情。
二、案經臺灣板橋地方法院檢察署檢察官主動簽分偵查起訴。
    理    由
一、按「除被告所犯為死刑、無期徒刑、最輕本刑為三年以上有
    期徒刑之罪或高等法院管轄第一審案件者外，於前條第一項
    程序進行中，被告先就被訴事實為有罪之陳述時，審判長得
    告知被告簡式審判程序之旨，並聽取當事人、代理人、辯護
    人及輔佐人之意見後，裁定進行簡式審判程序。」刑事訴訟
    法第273 條之1 第1 項定有明文。本件被告所犯刑法第216
    條、第210 條之行使偽造私文書罪，非屬最輕本刑為三年以
    上有期徒刑之罪，且被告於本院98年8 月17日準備程序進行
    中，已就被訴之事實為有罪之陳述，經審判長告知被告簡式
    審判程序之旨後，被告及公訴人均同意改依簡式審判程序審
    理，本院合議庭乃依上揭規定，裁定本件由受命法官獨任進
    行簡式審判程序，合先敘明。
二、上揭事實，業據被告乙○○於本院審理時坦承不諱，並有如
    附表所示自願受搜索同意書、逮捕通知書、搜索扣押筆錄、
    扣押物品目錄表、扣押物品收據／無應扣押之物證明書、扣
    押物品照片、查獲現場照片、調查筆錄、訊問筆錄、限制住
    居具結書各1 份及內政部警政署刑事警察局97年6 月6 日刑
    紋字第0970082312號鑑驗書1 紙附卷可稽，堪認被告之自白
    與事實相符。本件事證明確，被告之犯行洵堪認定。
三、按刑法上之偽造署押罪，係指單純偽造簽名、畫押而言，若
    在制式之書類上偽造他人簽名，已為一定意思表示，具有申
    請書或收據等類性質者，則係犯偽造文書罪（最高法院80年
    度臺非字第277 號、85年度臺非字第146 號判決意旨參照）
    。是以在文件或物品上偽造他人之署押，究係構成偽造文書
    或偽造署押，應從文件或物品於簽署後所整體表彰之意涵觀
    之，倘簽署後之文件或物品足以彰顯簽署人欲對外表示一定
    之意思時，即屬偽造文書，惟若簽署人簽署之原意僅在被動
    收受他人之意思，並無主動表達一定之意思者，則屬偽造署
    押。經查：
  (一)、被告於附表編號1 所示之「自願受搜索同意書」上偽造「
      甲○○」之簽名及指印，係表示同意接受搜索身體、物件
      等之意思，該文書已具備私文書之性質，被告復將該偽造
      之私文書持交承辦警員收受而行使之，自足以生損害於警
      察機關偵查刑事案件與文書製作之正確性及甲○○本人，
      核屬行使偽造私文書之行為。
  (二)、附表編號2 所示之「逮捕通知書」無非為警察機關因其逕
      行拘提或逮捕犯罪嫌疑人，認應依刑事訴訟法第88條之1
      第4 項規定告知其本人及其家屬所踐行之程序，是以被告
      在「被通知人簽名捺印」欄內偽造「甲○○」之簽名及指
      印，僅係處於受通知者之地位，尚無表示其有製作何種文
      書之意思及曾為何項之意思表示，故屬偽造署押之行為（
      最高法院91年度臺非字第295 號判決意旨參照）。
  (三)、附表編號3 至9 所示之搜索扣押筆錄、扣押物品目錄表、
      扣押物品收據／無扣押之物證明書、扣押物品照片、調查
      筆錄、訊問筆錄，均係公務員依法製作之文書，並命被告
      簽名及按捺指紋以確認，是被告在其上偽造「甲○○」之
      簽名及指印，並無另為一定之意思表示，故均僅屬偽造署
      押之行為。
  (四)、被告於附表編號10所示之「限制住居切結書」上「具結人
      」欄內偽造「甲○○」之簽名及指印，係表示「甲○○」
      具結同意依檢察官之命令限制住居於臺北縣新莊市○○路
      1 號301 室之意思，該文書已具備私文書之性質，被告復
      將該偽造之該私文書持交臺灣板橋地方法院檢察署檢察官
      而行使之，自足以生損害於檢察機關偵查刑事案件與文書
      製作之正確性及甲○○本人，屬行使偽造私文書之行為。
四、核被告所為，係犯刑法第216 條、第210 條行使偽造私文書
    罪。被告先後在附表所示文書上偽造署押、偽造私文書進而
    行使之各舉動，係於密切接近之時、地實施，侵害法益相同
    ，各行為間之獨立性極為薄弱，依一般社會健全觀念難以分
    離，顯係基於單一犯意接續所為，應包括於一行為予以評價
    ，為接續犯之一罪（最高法院86年臺上字第3295號判例意旨
    參照）。被告於附表編號1 所示之「自願受搜索同意書」及
    編號10所示「限制住居具結書」上偽造「甲○○」署押之行
    為係偽造私文書之階段行為，其偽造私文書後進而行使，偽
    造之低度行為應為行使之高度行為所吸收，均不另論罪。被
    告於附表編號2 至9 所示之文書上單純偽造署押之行為，因
    與其在附表編號1 、10所示文書上偽造署押之行為構成接續
    犯，亦一併為行使偽造私文書罪所吸收。又被告於附表編號
    4 所示「搜索扣押筆錄」上「所有人／持有人／保管人」欄
    內及於編號5 所示「扣押物品收據／無應扣押之物證明書」
    上「受執行人」欄內偽造「甲○○」之署押，均係因警員命
    被告於其上簽名及按捺指紋以確認其與扣押物品之關係，並
    無收據之性質（警員未將扣押物品交由被告保管），是被告
    在其上偽造「甲○○」之簽名及指印，並無另為一定之意思
    表示，均僅屬單純偽造署押之行為，公訴意旨認此部分亦構
    成行使偽造私文書罪云云，容有未洽，併予指明。末查被告
    有事實欄所載曾受有期徒刑執行完畢之紀錄，有臺灣高等法
    院被告前案紀錄表1 份在卷可考，其於受有期徒刑之執行完
    畢後，5 年以內故意再犯本件有期徒刑以上之罪，為累犯，
    應依刑法第47條第1 項規定加重其刑。爰審酌被告冒用「甲
    ○○」名義，意圖逃避刑責，致甲○○有遭追訴傳拘之虞，
    並影響偵查機關偵辦刑事案件及製作文書之正確性，兼衡被
    告之素行不良（見卷附臺灣高等法院被告前案紀錄表）、生
    活狀況、智識程度，暨其於本院審理時坦承犯行之犯罪後態
    度等一切情狀，量處如主文所示之刑，並諭知易科罰金之折
    算標準。如附表所示偽造之「甲○○」署押共65枚（含簽名
    24枚及指印41枚），不問屬於犯人與否，均應依刑法第219
    條規定宣告沒收。
五、據上論斷，應依刑事訴訟法第273 條之1 第1 項、第299 條
    第1 項前段，刑法第210 條、第216 條、第47條第1 項、第
    41條第1 項前段、第219 條，判決如主文。
本案經檢察官張慶林到庭執行職務
中    華    民    國    98    年    8     月    31    日
                        刑事第三庭  法  官  樊季康
上列正本證明與原本無異。
如不服本判決，應於判決送達後10日內敘明上訴理由，向本院提
出上訴狀 (應附繕本) ，上訴於臺灣高等法院。其未敘述上訴理
由者，應於上訴期間屆滿後20日內向本院補提理由書「切勿逕送
上級法院」。
                                     書記官  陳秀慧
中    華    民    國    98    年    9    月    4    日
附表：
┌──┬───┬────┬─────────┬─────┐
│編號│時間  │偽造地點│物品或文書／名稱  │偽造之署押│
│    │      │        │                  │及數量    │
├──┼───┼────┼─────────┼─────┤
│1   │97年3 │臺北縣新│臺北縣政府警察局新│「甲○○」│
│    │月29日│莊市瓊泰│莊分局【自願受搜索│之簽名2 枚│
│    │12時30│路1 號  │同意書】（見97年度│、捺印2 枚│
│    │分    │301 室（│毒偵字第3386號偵查│          │
│    │      │二人世界│卷第10頁）        │          │
│    │      │賓館）  │                  │          │
├──┼───┼────┼─────────┼─────┤
│2   │97年3 │同上    │臺北縣政府警察局新│「甲○○」│
│    │月29日│        │莊分局逮捕通知書（│之簽名1 枚│
│    │12時30│        │見同上偵查宗第16頁│、捺印1 枚│
│    │分    │        │）                │          │
├──┼───┼────┼─────────┼─────┤
│3   │97年3 │同上    │臺北縣政府警察局新│「甲○○」│
│    │月29日│        │莊分局搜索扣押筆錄│之簽名3 枚│
│    │12時45│        │（見同上偵查卷第11│、捺印9 枚│
│    │分許  │        │至13頁）          │          │
├──┼───┼────┼─────────┼─────┤
│4   │97年3 │同上    │臺北縣政府警察局新│「甲○○」│
│    │月29日│        │莊分局扣押物品目錄│之簽名3 枚│
│    │12時45│        │表（見同上偵查卷第│、捺印6 枚│
│    │分許  │        │14頁）            │          │
├──┼───┼────┼─────────┼─────┤
│5   │97年3 │同上    │臺北縣政府警察局扣│「甲○○」│
│    │月29日│        │押物品收據／無扣押│之簽名1 枚│
│    │12時45│        │之物證明書（見同上│、捺印1 枚│
│    │分許  │        │偵查卷第15頁）    │          │
├──┼───┼────┼─────────┼─────┤
│6   │97年3 │台北縣政│扣押物品照片2 紙（│「甲○○」│
│    │月29日│府警察局│見同上偵查卷第21至│之簽名2 枚│
│    │某時  │新莊分局│22頁）            │、捺印2 枚│
│    │      │福營派出│                  │          │
│    │      │所      │                  │          │
├──┼───┼────┼─────────┼─────┤
│7   │97年3 │同上    │查獲現場照片3 紙（│「甲○○」│
│    │月29日│        │見同上偵查宗第23至│之簽名3 枚│
│    │某時  │        │25頁）            │、捺印3 枚│
├──┼───┼────┼─────────┼─────┤
│8   │97年3 │同上    │臺北縣政府警察局新│「甲○○」│
│    │月29日│        │莊分局福營派出所調│之簽名6 枚│
│    │15時30│        │查筆錄（見同上偵查│、捺印15枚│
│    │分許  │        │卷第6 至9 頁）    │          │
├──┼───┼────┼─────────┼─────┤
│9   │97年3 │臺灣板橋│訊問筆錄（見同上偵│「甲○○」│
│    │月29日│地方法院│查卷第28、29頁）  │之簽名1 枚│
│    │21時8 │檢察署  │                  │          │
│    │分許  │        │                  │          │
├──┼───┼────┼─────────┼─────┤
│10  │97年3 │同上    │限制住居具結書（見│「甲○○」│
│    │月29日│        │同上偵查卷第30頁）│之簽名2 枚│
│    │21時8 │        │                  │、捺印2 枚│
│    │分許  │        │                  │          │
├──┴───┴────┼─────────┴─────┤
│偽造之署押及數量合計：│「甲○○」簽名24枚及指印41枚  │
└───────────┴───────────────┘
附錄本案論罪科刑法條全文：
刑法第210 條
偽造、變造私文書，足以生損害於公眾或他人者，處5 年以下有
期徒刑。
刑法第216 條
行使第210 條至第215 條之文書者，依偽造、變造文書或登載不
實事項或使登載不實事項之規定處斷。


司法院資訊處製作；財團法人民間司法改革基金會備份。
